【裁判字號】    97,訴,1210
【裁判日期】    981216
【裁判案由】    藥事法
【裁判全文】
臺灣板橋地方法院刑事判決              97年度訴字第1210號
公  訴  人  臺灣板橋地方法院檢察署檢察官
被      告  甲○○
                    （另案於臺灣臺東監獄東成分監執行中）
上列被告因違反毒品危害防制條例案件，經檢察官提起公訴（96
年度偵字第25665 號），本院判決如下：
    主  文
甲○○明知為禁藥，而轉讓，累犯，處有期徒刑捌月。
其餘被訴轉讓禁藥部分無罪。
    事  實
一、甲○○前因竊盜案件，經本院以94年度易緝字第81號判處有
    期徒刑8 月確定，刑期起算日期為民國94年12月21日，而於
    95年4 月12日縮刑期滿執行完畢。詎甲○○仍不知警惕，其
    於96年間，因與乙○○（已成年）為男女朋友關係，2 人均
    染有施用甲基安非他命惡習（甲○○、乙○○2 人所涉施用
    第二級毒品犯行，均另案經法院判決有罪確定），甲○○明
    知甲基安非他命業經中央衛生主管機關行政院衛生署公告列
    為禁藥管理，屬藥事法第22條第1 項第1 款所規範之禁藥，
    不得轉讓，竟仍基於轉讓禁藥甲基安非他命之犯意，於96年
    7 月3 日上午7 時許，前往乙○○位於臺北縣新莊市○○路
    726 之3 號3 樓住處，無償轉讓實際重量不詳、僅足供個人
    單次施用量之禁藥甲基安非他命予乙○○施用。嗣於96年7
    月10日凌晨1 時50分許，為警在臺北縣樹林市○○街6 號5
    樓「明園賓館」529 號房內查獲乙○○，始循線偵得上情。
二、案經臺北縣政府警察局樹林分局報請臺灣板橋地方法院檢察
    署檢察官偵查起訴。
    理  由
壹、有罪部分：
一、按被告以外之人於審判外之陳述，經當事人於審判程序同意
    作為證據，法院審酌該言詞陳述或書面陳述作成時之情況，
    認為適當者，得為證據，刑事訴訟法第159 條之5 第1 項定
    有明文。本件證人乙○○於警詢中所為之陳述，對於被告甲
    ○○而言，核屬被告以外之人於審判外之陳述，而被告及檢
    察官於本院審判程序中，均表示同意以上開證人乙○○於警
    詢中之陳述作為證據（見本院97年4 月30日準備程序筆錄第
    2 頁），本院審酌上開證人乙○○所為陳述，依其陳述作成
    時之外部情況，並無該等供述證據係違法取得或信用性明顯
    過低之情形，認為適當，依首揭刑事訴訟法第159 條之5 第
    1 項規定，上開證人乙○○於警詢中所為之陳述，自有證據
    能力，此合先敘明。
二、訊據被告甲○○固不否認其與證人乙○○係男女朋友關係，
    惟矢口否認有何轉讓禁藥甲基安非他命犯行，辯稱：伊並未
    轉讓甲基安非他命予乙○○施用，96年7 月3 日當天伊也沒
    有去乙○○之住處云云。惟查，被告上開轉讓禁藥甲基安非
    他命犯行，業據證人乙○○迭於警詢、偵查中檢察官訊問時
    、本院訊問時均證述（及結證）明確（見偵查卷第42至第43
    頁之調查筆錄、第48頁之訊問筆錄，本院98年12月2 日審判
    筆錄第4 頁、第6 至第7 頁），衡諸證人乙○○與被告係男
    女朋友關係，彼此間具有一定之情誼，倘非被告確有上開轉
    讓禁藥甲基安非他命之行為，實難想像證人乙○○有何動機
    或目的，竟憑空羅織被告轉讓禁藥之情節、刻意構陷被告入
    罪；況且，被告及證人乙○○均自承本件案發期間，渠2 人
    均染有施用甲基安非他命之惡習，以被告與證人乙○○為男
    女朋友關係，復均染有吸毒惡習之情狀觀察，被告於取得甲
    基安非他命後，除供己施用外，亦思及可與女友即證人乙○
    ○互通有無，而持往證人乙○○住處，無償轉讓予證人乙○
    ○施用，此毋寧與常情相符；從而，證人乙○○上開證述情
    節，前後互核一致，亦與常情無違，自值採信，被告空言否
    認犯行，無非臨訟卸責之詞，委無可採甚明。綜上所述，本
    件事證明確，被告犯行堪以認定。
三、按甲基安非他命固為毒品危害防制條例第2 條第2 項第2 款
    所規定之第二級毒品，惟甲基安非他命前亦經中央衛生主管
    機關行政院衛生署於68年7 月7 日以衛署藥字第221433號函
    、69年12月8 日以衛署藥字第301124號函公告列為不准登記
    藥品及禁止使用，復於75年7 月11日以衛署藥字第597627號
    函重申公告禁止使用之意旨，再於79年10月9 日以衛署藥字
    第904142號函禁止於醫療上使用，此有該署75年7 月11日衛
    署藥字第597627號函、79年10月9 日衛署藥字第904142號函
    各1 紙在卷可稽，是甲基安非他命自亦屬藥事法第22條第1
    項第1 款所規定之禁藥；又藥事法第83條第1 項轉讓禁藥罪
    之法定刑為7 年以下有期徒刑，得併科新臺幣500 萬元以下
    罰金，較毒品危害防制條例第8 條第2 項轉讓第二級毒品罪
    之法定刑為重，藥事法第83條第1 項係於93年4 月21日修正
    公布，同年月23日施行，為毒品危害防制條例之後法，而毒
    品之範圍尚包括影響精神物質與其製品，至藥事之管理，亦
    非僅止於藥品之管理，毒品未必係經公告之禁藥，禁藥亦未
    必為毒品，毒品危害防制條例與藥事法二者，並無必然之特
    別法與普通法關係，故除有轉讓之第二級毒品達毒品危害防
    制條例第8 條第6 項之一定數量，經依法加重後之法定刑較
    藥事法第83條第1 項之法定刑為重之情形外，因藥事法第83
    條第1 項為後法，且為重法，應優先適用藥事法處罰（臺灣
    高等法院暨所屬法院94年法律座談會刑事類提案第8 號結論
    意旨參照）。是核被告轉讓甲基安非他命予證人乙○○之行
    為，係犯藥事法第83條第1 項之轉讓禁藥罪；被告轉讓前後
    持有甲基安非他命之低度行為，應為其轉讓之高度行為所吸
    收，不另論罪。又被告有如事實欄第1 項所載之犯罪科刑及
    執行紀錄，有臺灣高等法院被告前案紀錄表在卷可參，其於
    受有期徒刑之執行完畢後，5 年內故意再犯本件有期徒刑以
    上之罪，為累犯，應依刑法第47條第1 項規定加重其刑。爰
    審酌被告轉讓甲基安非他命予他人施用，足以助長吸毒歪風
    ，並戕害他人身心，危害非輕，及被告犯後猶飾詞否認犯行
    ，態度難認良好，惟被告轉讓禁藥予他人，係基於男女朋友
    之情誼而無償為之，惡性尚非重大等一切情狀，本院認公訴
    人具體求處被告有期徒刑10月，尚嫌過重，爰量處如主文所
    示之刑，以資懲儆。
貳、無罪部分：
一、公訴意旨另以：被告甲○○另基於轉讓禁藥甲基安非他命之
    犯意，於96年7 月10日凌晨1 時20分許，邀約乙○○前往其
    所承租之上址「明園賓館」529 號房，而無償轉讓禁藥甲基
    安非他命予乙○○施用，惟乙○○尚未及施用之前，即為警
    當場查獲，並扣得安非他命殘渣袋3只、玻璃球1只等物；因
    認被告此部分之行為，亦涉犯藥事法第83條第1項之轉讓禁
    藥罪嫌。
二、按犯罪事實應依證據認定之，無證據不得認定犯罪事實；不
    能證明被告犯罪者，應諭知無罪之判決，刑事訴訟法第154
    條第2 項、第301 條第1 項分別定有明文。又認定不利於被
    告之事實，須依積極證據，苟積極證據不足為不利於被告事
    實之認定時，即應為有利於被告之認定，更不必有何有利之
    證據；再犯罪事實之認定，應憑真實之證據，倘證據是否真
    實尚欠明確，自難以擬制推測之方式，為其判斷之基礎；刑
    事訴訟上證明之資料，無論為直接或間接證據，均須達於通
    常一般之人均不致有所懷疑，而得確信其為真實之程度，始
    得據為有罪之認定，若其關於被告是否犯罪之證明未能達此
    程度，而有合理懷疑之存在，致使無從形成有罪之確信，根
    據「罪證有疑，利於被告」之證據法則，即不得遽為不利被
    告之認定，最高法院30年上字第816 號、53年台上字第656
    號、76年台上字第4986號分別著有判例可資參照。
三、訊之被告固不否認證人乙○○為警查獲之地點即上址「明園
    賓館」529 號房，係由伊所承租之事實，惟堅詞否認有此部
    分公訴意旨所指之轉讓禁藥犯行，辯稱：伊只有在上址「明
    園賓館」529 號房內與乙○○聊天，但未施用毒品，也沒有
    轉讓甲基安非他命予乙○○，之後伊就先行離開，離開之後
    發生的事情伊就不清楚了等語。經查，公訴意旨認被告涉犯
    此部分之轉讓禁藥罪嫌，無非係以證人乙○○於偵查中檢察
    官訊問時之證述，及扣案安非他命殘渣袋3 只、玻璃球1 只
    等物，為其主要論據。惟查：
  (一)證人乙○○於警詢中，原係證稱：伊是在查獲當天即96年7
    月10日凌晨1 時許，始前往上址「明園賓館」529 號房找被
    告，當次在房間內並未施用任何毒品等情（見偵查卷第41至
    第42頁之調查筆錄），且其於該次警詢中，並未有任何隻字
    片語提及被告有於該房間內轉讓甲基安非他命供其施用之情
    ；嗣證人乙○○於偵查中檢察官訊問時，經具結後，先係證
    稱：「96年7 月9 日22、23時許，被告找我至明園賓館時拿
    安非他命供我施用‧‧‧」，旋再稱：「‧‧‧97年7 月9
    日被告接我前往賓館，尚未施用安非他命，‧‧‧之後警方
    隨即入內查獲」（見偵查卷第48頁之訊問筆錄），而證人乙
    ○○於本院審理時，則又結證略稱：查獲當次被告請伊施用
    的毒品已經施用完了，玻璃球內剩下殘渣等情（見本院98年
    12 月2日審判筆錄第6 頁）；觀諸證人乙○○上開歷次於警
    詢、偵查中檢察官訊問時、本院審理時所證述關於查獲當次
    被告轉讓毒品予其施用之情節，其中就證人乙○○係何時抵
    達該「明園賓館」529 號房、當次在房間內被告有無轉讓甲
    基安非他命予證人乙○○施用、被告當次轉讓之甲基安非他
    命是否業經證人乙○○施用等節，其證述內容前後顯屬不一
    ，且反覆再三，莫衷一是，已無從信實；況且，倘認被告當
    次於該「明園賓館」529 號房內，確有轉讓甲基安非他命予
    證人乙○○施用，而證人乙○○於未及施用之際，即為警查
    獲，惟觀諸當次查獲證人乙○○時，於該房間內所扣得之物
    ，僅有殘渣袋3 只、玻璃球1 只等物，並未見有何「已轉讓
    予證人乙○○而未及施用」之甲基安非他命，此顯有未合；
    若謂被告轉讓予證人乙○○之甲基安非他命業經施用完畢，
    依前述證人乙○○所述其到達該「明園賓館」529 號房之時
    間，證人乙○○施用該次被告所轉讓之甲基安非他命時間，
    應係在96年7 月9 日晚間10、11時之後，此又與證人乙○○
    另案於其當次為警查獲所涉之施用毒品案件中，自承係於「
    96年7 月8 日凌晨0 時許」，在上址「明園賓館」529 號房
    內施用甲基安非他命之情節不相合致（見本院96年度訴字第
    3120號刑事判決事實欄之記載）。從而，本件證人乙○○上
    開證述情節，既有前述諸多瑕疵可指，亦乏其他積極事證足
    佐，自無從憑為不利於被告之事實認定，甚屬灼然。
  (二)至扣案安非他命殘渣袋3 只、玻璃球1 只等物，充其量僅能
    證明被告所承租之上址「明園賓館」529 號房內，於為警查
    獲證人乙○○當時，有上開施用毒品之物品存在，姑不論被
    告始終堅詞否認該等殘渣袋、玻璃球等物為其所有，縱信證
    人乙○○所述，認該等物品均為被告所有之物，亦無從憑以
    逕論被告有何轉讓甲基安非他命予證人乙○○之事實，其理
    亦明。
四、綜上所述，本件公訴人認被告涉犯此部分轉讓禁藥甲基安非
    他命犯行，其所憑之積極證據，均不足證明被告確有上開犯
    行；此外，本院復查無其他積極證據足認被告有何公訴人此
    部分所指之轉讓禁藥犯行，揆諸前揭條文規定及判例意旨，
    不能證明被告此部分之犯罪，即應為無罪之諭知，以昭審慎
    。
據上論斷，應依刑事訴訟法第299 條第1 項前段、第301 條第1
項，藥事法第83條第1 項，刑法第11條前段、第47條第1 項，判
決如主文。
本案經檢察官許黃彥琿庭執行職務
中    華    民    國    98    年    12    月    16    日
                刑事第十一庭  審判長法  官  張江澤
                                    法  官  陳海寧
                                    法  官  劉景宜
上列正本證明與原本無異。
如不服本判決，應於判決送達後10日內敘明上訴理由，向本院提
出上訴狀 (應附繕本) ，上訴於臺灣高等法院。其未敘述上訴理
由者，應於上訴期間屆滿後20日內向本院補提理由書「切勿逕送
上級法院」。
                                    書記官  謝秀青
中    華    民    國    99    年    1     月    4     日
附錄本案論罪科刑法條全文
藥事法第83條第1項
藥事法第83條
明知為偽藥或禁藥，而販賣、供應、調劑、運送、寄藏、牙保、
轉讓或意圖販賣而陳列者，處7年以下有期徒刑，得併科新臺幣5
百萬元以下罰金。
犯前項之罪，因而致人於死者，處7年以上有期徒刑，致重傷者
，處3年以上12年以下有期徒刑。
因過失犯第1項之罪者，處2年以下有期徒刑、拘役或科新臺幣30
萬元以下罰金。
第1項之未遂犯罰之。


司法院資訊處製作；財團法人民間司法改革基金會備份。
